臺灣臺中地方法院刑事判決
110年度交易字第1833號
公  訴  人  臺灣臺中地方檢察署檢察官
被      告  林育任


選任辯護人  洪主雯律師（法律扶助律師)
上列被告因過失傷害案件，經檢察官提起公訴（110年度偵字第3
5998號），本院判決如下：
    主    文
丙○○犯過失傷害致人重傷罪，處有期徒刑伍月，如易科罰金，
以新臺幣壹仟元折算壹日。 
    犯罪事實
一、丙○○於民國109年10月1日12時19分許，駕駛牌照號碼649-HP
    號營業用半聯結車（子車HBB-2851號)，沿臺中市北屯區敦
    富路由南往北方向行駛，途經敦富路與南興北一路(起訴書
    誤載為興北一路，下同）交岔路口欲左轉進入南興北一路車
    道時，欲左轉彎時，本應注意車前狀況，隨時採取必要之安
    全措施，且應注意車輛駛至交岔路口，轉彎車應讓直行車先
    行，而依當時天候晴、日間自然光線、柏油路面乾燥、無缺
    陷、無障礙物、視距良好等情狀，並無不能注意之情事，竟
    疏未注意車前狀況及未讓直行車先行，即行貿然左轉，適有
    遵守綠燈號誌，未考領普通重型機車駕駛執照少年黃○成 (9
    5年5月5日生，真實姓名年籍詳卷）騎乘牌照號碼972-LLY號
    普通重型機車，沿敦富路由北往南方向(起訴書誤載為由南
    往北)超速直行至該交岔路口，因而發生碰撞，致黃○成受有
    創傷性硬腦膜下出血、頭部外傷併顱內出血、右側鎖骨骨折
    、肋骨骨折併氣血胸、右側髕骨開放性骨折及右側股骨幹骨
    折、右側臂神經損傷、全身多處擦挫傷、右臂神經叢損傷，
    經進行手術治療後，仍因前揭傷害導致右上肢完全無力及癱
    瘓，已達嚴重減損右上肢機能之重傷害。丙○○於肇事後，於
    有偵查犯罪權限之承辦員警到場處理尚未知何人肇事時，即
    當場主動向員警自承肇事，自首而接受裁判。
二、案經黃○成告訴及黃○成之母乙○○訴由臺灣臺中地方檢察署檢
    察官偵查起訴。 
    理    由
一、本判決所引用被告丙○○以外之人於審判外之陳述，檢察官、
    被告、辯護人於本院審理時對於該等證據能力均未爭執，且
    迄於言詞辯論終結前亦無聲明異議，本院審酌該證據資料作
    成時之情況，尚無違法不當及證明力明顯過低之瑕疵，而認
    為以之作為證據應屬適當，依刑事訴訟法第159條之5規定，
    均有證據能力。至其餘認定本案犯罪事實之非供述證據，查
    無違反法定程序取得之情，依刑事訴訟法第158條之4規定反
    面解釋，亦具證據能力。
二、認定犯罪事實所憑之證據及理由
㈠、上開犯罪事實，業據被告坦承不諱，核與證人即告訴人黃○○
    成於警詢中所指述之情節大致相符（見發查卷第17至21頁）
    ，且黃○成有前揭傷害部分，復有發查卷所附之道路交通事
    故現場圖（第23頁）、道路交通事故調查報告表㈠、㈡（第25
    至27頁）各1份、臺中市政府警察局道路交通事故現場照片2
    4張（第33至44頁）、被告行車紀錄器錄影畫面擷圖2張（第
    57至59頁），他卷所附之衛生福利部豐原醫院診斷證明書（
    第15頁）、中國醫藥大學附設醫院診斷證明書（第17頁）、
    長庚醫療財團法人林口長庚紀念醫院診斷證明書（第49頁）
    各1份在卷可稽，足徵被告之自白應與事實相符，可以採信
    。
㈡、按汽車駕駛時，駕駛人應注意車前狀況，並隨時採取必要之
    安全措施；汽車行駛至交岔路口，轉彎車應讓直行車先行，
    道路交通安全規則第94條第3項、第102條第1項第7款分別定
    有明文，被告領有職業聯結車駕駛執照，對於上開規定自當
    知悉並予以遵守，且案發當時天候晴、日間自然光線、市區
    道路柏油路面、乾燥、無缺陷、無障礙物、視距良好，該路
    口沿敦富路行向之號誌運作正常等情形，此有前揭道路交通
    事故調查報告表㈠附卷可佐，足認被告並無不能注意之情形
    ，詎被告於前述時、地駕駛營業用半聯結車行經上述設有行
    車管制號誌交岔路口時，未注意車前狀況，且未讓直行車先
    行即貿然左轉，致與告訴人黃○成所騎乘之普通重型機車發
    生碰撞，被告顯有違反上揭規定之過失。又本件交通事故經
    送請臺中市車輛行車事故鑑定委員會鑑定後，認定被告駕駛
    營業用半聯結車，行至設有行車管制號誌交岔路口，左轉彎
    車未讓對向直行車先行；與告訴人黃○成未達考照年齡無駕
    照駕駛普通重型機車，行至設有行車管制號誌交岔路口，超
    速行駛致遇狀況煞車不及，兩車同為肇事原因，有臺中市車
    輛行車事故鑑定委員會109年12月18日中市車鑑字第1090010
    149號函檢附鑑定意見書1份在卷可佐（見他卷第21至25頁）
    ，益徵被告就本件交通事故之發生，確有過失責任無疑。
㈢、按刑法第10條第4項第6款所謂於身體或健康有重大不治或難
    治之傷害之重傷規定，係指傷害重大，且其傷害之結果，對
    於身體健康確有終身不治或難治者而言（最高法院80年度台
    上字第5826號判決意旨參照）。次按以「毀敗」而言，若傷
    害已造成一肢以上之肢體根本無法治療之程度，自無須考量
    後續醫療之結果，直接即可認定為重傷害；至該肢體之傷害
    是否達於「嚴重減損」程度，則應參酌醫師之專業意見、被
    害人實際治療回復狀況及一般社會觀念對於被害人能否「參
    與社會」、「從事生產活動功能」或「受到限制或無法發揮
    」等社會功能（或是社會適應力）綜合判斷之，且不以傷害
    初始之驗斷狀況為標準，如於最後事實審言詞辯論終結前，
    被害人所受傷害已經相當診治，仍不能回復原狀或恢復進度
    緩慢、停滯而僅具些許行動能力，法院自可即行認定被害人
    之肢體機能已經嚴重減損至重傷害程度（最高法院 110 年
    度台上字第5329號判決意旨參照）。經查，告訴人黃○成因
    本件車禍受有創傷性硬腦膜下出血、頭部外傷併顱內出血、
    右側鎖骨骨折、肋骨骨折併氣血胸、右側髕骨開放性骨折及
    右側股骨幹骨折、右側臂神經損傷、全身多處擦挫傷、右臂
    神經叢損傷等傷害；術前術後右上肢完全麻痺，右肩膀、右
    手肘、右手腕、右手指肌力0分；右上肢完全無力及癱瘓，
    依臨床經驗而言，該病情須接受至少5年以上期間之復健治
    療，且常見肌肉發生永久萎縮之現象，可復原至一般正常人
    狀態之機率極低，此有前揭診斷證明書及長庚醫療財團法人
    林口長庚紀念醫院110年10月15日長庚院林字第1100951103
    號函1份（見他卷第57頁）在卷可稽，參諸前揭說明，足認
    告訴人黃○成確因本案車禍致嚴重減損右上肢之機能，屬刑
    法第10條第4項第4款所稱之重傷害，且被告之過失行為與告
    訴人黃○成所受重傷害結果間，具有相當因果關係。
㈣、辯護人雖為被告辯稱：依事故現場圖，撞擊位置是在半聯結
    車後的子車，且在子車後半部的車輪，顯然當時被告之車頭
    已經轉入東西向車道，如果是車前狀況，被告要注意的是應
    該是東西向的車前，所以被告沒有辦法去注意車後告訴人黃
    ○成機車狀況云云，惟按道路交通安全規則第94條第3項規定
    ，汽車行駛時，駕駛人應注意「車前」狀況，並隨時採取必
    要之安全措施。所謂注意「車前」狀況，因一般人雙眼前方
    之視野通常相當寬廣及頭部經常自然擺動，並非僅能直視所
    謂「正前方」，而不及於「正前方之左、右兩側」，參以前
    揭規範之目的在提高汽車駕駛人之注意義務，以確保行車及
    交通安全，故在解釋上，前揭規定所稱「車前」狀況，自應
    包括汽車駕駛人自然擺動頭部時雙眼視野所及之「前方」包
    括「左、右兩側」人、車動態或道路狀況（最高法院107年
    度台上字第2117號判決意旨參照）。經查，被告沿敦富路欲
    左轉彎至南興北一路時，已可見對向左前方直行車之告訴人
    黃○成沿敦富路由環中路往松竹路方向行駛，此有被告行車
    紀錄器錄影畫面擷圖1張(見發查卷第57頁)在卷可稽，是被
    告駕駛聯結車欲左轉彎時，依前揭說明，本應特別注意對向
    左前方之車前狀況，並採取必要之安全措施，竟疏未注意對
    向車道有直行車之告訴人黃○成，逕自左轉，因而發生本件
    事故，被告就本案事故之發生，自有未注意車前狀況之過失
    ，尚難僅憑兩車撞擊位置遽認被告之駕駛行為並無未注意車
    前狀況之過失，是辯護人前揭辯稱，顯悖於事實，要屬無據
    。
㈤、綜上所述，本案事證明確，被告前揭犯行洵堪認定，應依法
    論科。
三、論罪科刑
㈠、核被告所為，係犯刑法第284條第1項後段之過失傷害致人重
    傷罪。本件車禍發生報案人或勤指中心轉來資料未報明肇事
    人姓名，處理人員前往現場，被告在場，並當場承認為肇事
    人，有臺中市政府警察局道路交通事故肇事人自首情形紀錄
    表1份（見發查卷第51頁）附卷可按，是被告係對於未發覺
    之犯罪，自首並表示願接受裁判之意，爰依刑法第62條前段
    之規定，減輕其刑。
㈡、爰審酌被告行經設有行車管制號誌交岔路口，未注意車前狀
    況，復於左轉彎時，疏未注意讓直行車先行，肇致本件事故
    發生，已屬可責，其坦承過失致重傷之犯行，態度尚可，及
    告訴人乙○○除領取強制汽車責任險給付之保險金新臺幣9,83
    6元及醫療費12萬5,958元外，此有本院公務電話紀錄1份在
    卷可證(見本院卷第61頁)，被告迄今尚未與告訴人乙○○成立
    調解，及告訴人黃○成就本件車禍與被告同為肇事原因、被
    告之過失情節與程度、告訴人黃○成所受之傷勢，兼衡其自
    述之教育程度、家庭經濟狀況等一切情事(見本院卷第49頁)
    ，量處如主文所示之刑，並諭知易科罰金之折算標準，以資
    懲儆。
據上論斷，應依刑事訴訟法第299條第1項前段，判決如主文。
本案經檢察官黃政揚提起公訴，檢察官甲○○到庭執行職務。
中　　華　　民　　國　　111 　年　　2 　　月　　17　　日
                  刑事第十五庭  法  官  張雅涵
以上正本證明與原本無異。
如不服本判決應於收受判決後20日內向本院提出上訴書狀，並應
敘述具體理由；其未敘述上訴理由者，應於上訴期間屆滿後20日
內向本院補提理由書（均須按他造當事人之人數附繕本）「切勿
逕送上級法院」。
                                書記官  曾惠雅
中　　華　　民　　國　　111 　年　　2　　月　　 18　日
附錄本案論罪科刑法條
刑法第284條後段。
中華民國刑法第284條
因過失傷害人者，處1年以下有期徒刑、拘役或10萬元以下罰金
；致重傷者，處3年以下有期徒刑、拘役或30萬元以下罰金。